台灣高等法院民事判決　九十年度上易字第六○八號
　　上 訴 人即
　　附帶被上訴人　甲○○
　　訴訟代理人　　簡志源
　　附帶上訴人　　乙○○
　　　　　　　　　丙○○
　　法定代理人　　丁○○
　　訴訟代理人　　吳鴻洲
右當事人間請求損害賠償事件，上訴人對於中華民國九十年七月三十一日臺灣基隆地
方法院九十年度訴字第一五七號第一審判決提起上訴，被上訴人為附帶上訴，本院判
決如左：
    主    文
原判決關於駁回附帶上訴人丁○○、乙○○後開之訴部分，及命其負擔訴訟費用之裁
判廢棄。
附帶被上訴人應再給付丁○○新台幣貳萬貳仟佰貳拾玖元、乙○○貳萬仟捌佰元
，及均自民國九十年七月二十日起至清償日止，按年息百分之五計算之利息。
上訴人之上訴駁回。
丁○○、乙○○其餘附帶上訴與追加之訴及丙○○之附帶上訴與追加之訴均駁回。
第一審訴訟費用關於丁○○部分，及第二審訴訟費用丁○○附帶上訴部分與追加之訴
，由附帶被上訴人負擔五分之一，餘由丁○○負擔；第一審訴訟費用關於乙○○部分
，及第二審訴訟費用乙○○附帶上訴與追加之訴部分，由附帶被上訴人負擔二分之一
，餘由乙○○負擔。第二審訴訟費用關於丙○○附帶上訴部分及追加之訴，由丙○○
負擔。第二審訴訟費用關於上訴部分，由上訴人負擔。
    事    實
甲、上訴人即附帶被上訴人（下稱上訴人）方面：
一、聲明：
  (一)上訴聲明
　1.原判決命上訴人給付被上訴人丁○○超過新台幣（下同）伍萬零拾元，命上訴人
　　給付被上訴人乙○○超過陸萬柒仟貳佰零陸元，命上訴人給付被上訴人丙○○超
　　過壹仟伍佰捌拾元及均自九十年七月二十日起至給付日止按年息百分之五計算之
　　利息暨其假執行之宣告廢棄。
　2.右廢棄部分，被上訴人在第一審之訴及假執行之聲請均駁回。
　3.第一、二審訴訟費用由被上訴人負擔。
  (二)答辯聲明
  1.附帶上訴駁回。
  2.附帶上訴訴訟費用由附帶上訴人負擔。
二、陳述：除與原判決所載相同者，予以引用外，補述略稱：
  (一)被上訴人丁○○主張其於本件車禍前，在明味小吃店擔任服務生工作，月薪二萬
    七千元，並提出所謂在職證明為憑，惟在一般小吃店僅任服務生工作，其月薪高
    達二萬七千元顯不合理。被上訴人並未提出扣繳憑單以為佐證，該在職證明書不
    能作為被上訴人減少勞動能力損害賠償之證明。又，丁○○本身對於事故之發生
　　與有過失，且其所受損害不大，原審判決慰撫金十二萬元實為過高。
  (二)被上訴人乙○○於第一次手術後共休養八日，為何第二次手術拔除鋼板須休養二
    個月？是否均須委請看護加以照顧？有無憑據？均須被上訴人舉證。原審未究明
    ，遽認上訴人應賠償被上訴人六萬八千元，尚嫌訴斷，應以手術後各八日計十六
　　日計算即乙○○得請求之看護費用以每日一千元共一萬六千元為妥適。又，原審
　　判決乙○○得請求之慰撫金為十二萬元實有過高。
  (三)被上訴人丙○○僅受輕傷，為何尚須賠償精神慰撫金二萬元？原審此項認定亦不
    妥適。
  (四)綜上，上訴人認賠償如后之金額，已屬合理：
  １、丁○○部分：醫療費用一萬八千四百四十二元、看護費用一千三百元、減少或
      喪失工作能力及慰撫金四萬元，共計七萬一千四百四十二元。
  ２、乙○○部分：醫療費用二萬零九元、看護費用一萬六千元、慰撫金六萬元，共
      計九萬六千零九元。
  ３、丙○○部分：醫療費用一千五百八十元。
  ４、以上合計十六萬九千零三十一元，扣除丁○○之過失比例為百分之三十，總共
      十一萬八千三百二十二元。
  (五)被上訴人所提附帶上訴內容，不僅變更追加多項請求，且枉顧刑事判決所認定事
    實，並隱匿丁○○自己之過失（如超載、未帶安全帽及佔用直行車道），甚或其
    在原審已主張自己至少有百分之二十或三十之過失，其附帶上訴卻又翻異前詞，
    足見其附帶上訴之目的，僅在混淆是非、拖延訴訟以及發洩情緒，上訴人不同意
    其所為變更或追加。
  (六)被上訴人已申請保險金，同一事件可以繼續申請，不能申請的部分上訴人願意賠
    償。
乙、被上訴人即附帶上訴人（下稱被上訴人）方面：
一、聲明：
  (一)附帶上訴聲明
　1.原判決駁回於附帶上訴人等後開請求部分廢棄。
  2.附帶被上訴人應再給付附帶上訴人丁○○五十一萬二千五百九十八元、乙○○二
 　 十一萬四千六百四十二元、丙○○七萬五千七百二十二元，及均自民國（下同）
    九十年七月二十日起至清償日止，按週年利率百分之五計算之利息。
  3.第一、二審訴訟費用由附帶被上訴人負擔。
  4.第二項判決附帶上訴人等願供擔保請准宣告假執行。
  (二)答辯聲明
  1.上訴駁回。
  2.第一、二審訴訟費用由上訴人負擔。
二、陳述：除與原判決所載相同者，予以引用外，補述略稱：
  (一)本件雙方就原審認定之醫療費用固無爭執，上訴人卻另主張被上訴人等就此曾獲
    有保險給付（約一萬餘元）應為扣除，惟該保險給付係基於被上訴人投保並繳交
    保險費，乃為保護並填補被上訴人損害之目的，應無減輕加害人即上訴人賠償之
    作用，其主張無理由。
  (二)丁○○自接受第一次手術出院後至第二次手術之日前，即自八十九年八月二十二
　　日至同年九月十四日，以及接受第二次手術後即八十九年九月二十日至九十年一
　　月十三日，此兩期間內丁○○之勞動能力減少喪失程度依社會上一般人經驗而言
    ，已傷勢嚴重至僅僅一個月餘，必須接受兩次手術治療並住院十餘日，顯然兩次
    手術期間丁○○不具任何勞動能力，且由醫師囑咐經第二次開刀手術「於八十九
　　年九月十九日出院需看護照顧約壹個月」足證丁○○自八十九年八月十三日入院
　　接受第一次手術至八十九年十月十九日止，已有兩個月餘期間均處於接受開刀手
　　術及受人看護之狀況而喪失全部勞動能力，且自八十九年十月二十日至九十年一
　　月十三日，亦完全受人看護，同屬喪失勞動能力期間，何況尚須進行第三次開刀
　　手術以取出身上固定鋼片，屆時仍有手術住院及手術後需看護期間而同有一個月
　　餘之喪失勞動能力情事，故合計前後第一、二次手術住院並將來第三次手術住院
　　，及均需受人看護等期間，顯然喪失勞動能力期間已逾五個月，丁○○僅請求五
　　個月實有不足。再者，丁○○必須長期看診、服藥、療傷、休養、拆線取出鋼片
　　、縫合、敷藥、復健等治療，絕非一朝一夕能完全復原，且迄至九十年六月二十
　　日經回診追蹤治療時，醫師診斷仍認定：「約四至六個月之恢復期」，又將來第
　　三次開刀手術後，亦須有一定恢復期間，此等期間均係勞動能力未完全回復而有
　　減少勞動能力之損害，丁○○僅主張九十年一月十三日至同年十月十三日為減少
　　勞動能力期間，已屬限縮。
  (三)丁○○自本件車禍受傷日即八十九年八月十三日起至九十年一月十三日止，整整
    五個月均在療傷及受家人照護而無法工作，根本無法前往明味小吃店上班，實際
    上亦未獲分文薪資；又自九十年一月十四日之後，雖銷假前往工作，但每月均因
    該傷病而請假多日，明味小吃店雖依車禍前原領月薪二萬七千元核薪，然於扣除
    病假後每月領得薪資不足二萬元。依丁○○車禍受傷前之身體健康狀況，不曾於
    工作期間請過病假，且為高中程度，並有經營商業生意之技能與社會經驗能力，
    偶緣受僱於明味小吃店，僅係因照顧幼兒家庭因素之一時權宜職業，否則獲得薪
    資每月應有三萬五千元至四萬元，原判決以丁○○受僱於明味小吃店之工作收入
    為計算勞力減喪之標準，顯悖於最高法院六十三年台上字第一三九四號與六十一
    年台上字第一九八七號判例意旨。
　(四)被上訴人所受看護費用之損害，爰追加為丁○○、乙○○以每人每日二千元併所
　　需看護期間九十日計算，均為十八萬元，丙○○則以每日一千元併所需看護期間
　　四十五日計算，共受有四萬五千元之損害。
  (五)慰撫金之目的，不外撫慰受害人精神與肉體痛苦，本件慰撫金額多寡亦足以影響
    加害之上訴人不敢再有相同惡行。上訴人於肇事後造成被上訴人重大傷害，卻毫
　　無悔悟，拖延賠償，造成被上訴人所受精神痛苦未得稍減，被上訴人三人爰追加
　　請求慰撫金，丁○○請求追加十九萬八千九百八十四元，乙○○請求追加十九萬
　　四千六百三十一元，丙○○請求追加二萬八千八百三十五元。
　(六)綜上，被上訴人等三人請求上訴人損害賠償之金額，相較原審請求，增加生活上
　　需要部分，丁○○由九萬元增為十八萬元、乙○○由十五萬一千二百元增為十八
　　萬一千二百元；另慰撫金部分，丁○○由三十萬元增為四十九萬八千九百八十四
　　元、乙○○由十二萬元增為三十一萬四千六百三十一元、丙○○由五萬四千三百
　　四十元增為八萬三千一百七十五元，其餘均與原審請求金額相同。上開金額擴張
　　部分，均屬請求之侵權行為損害賠償，基礎事實同一，僅擴張應受判決事項之聲
　　明。再與原判決給付金額部分相較，丁○○、乙○○及丙○○附帶上訴請求損害
　　賠償之金額依序分別為五十一萬二千五百九十八元、二十一萬四千六百四十二元
　　及七萬五千七百二十二元。
丙、本院依職權調閱臺灣基隆地方法院檢察署八十九年度偵字第三九一一號甲○○非
　　駕駛業務過失傷害乙案全卷（含臺灣基隆地方法院檢察署九十年度執字第四七六
　　號、臺灣基隆地方法院八十九年度交易字第一二七號、基隆市警察局第四分局警
　　卷）。
    理    由
一、被上訴人主張受有損害之金額，於增加生活上需要部分，丁○○由九萬元增為十
    八萬元、乙○○由十五萬一千二百元增為十八萬一千二百元；慰撫金部分，丁○
    ○由三十萬元增為四十九萬八千九百八十四元、乙○○由十二萬元增為三十一萬
　　四千六百三十一元、丙○○由五萬元增為八萬三千一百七十五元，經核並未變更
　　訴訟標的，屬擴張應受判決事項之聲明，依民事訴訟法第四百四十六條第一項但
　　書及第二百五十五條第三項規定，應予准許，合先敘明。
二、本件被上訴人主張：上訴人於八十九年八月十三日上午十時三十分許，駕駛車號
    ＩＪ—四六一五號自用小客車，沿基隆市○○○路往麥金路方向行駛，途經麥金
    路石波瀨圓環處時，原應注意車前狀況及兩車併行之間隔，並隨時採取必要之安
    全措施；又汽車變換車道時，應注意安全距離，而依當時情形，又無不能注意之
    情事，竟疏未注意在其右側由被上訴人丁○○所騎乘附載其子即被上訴人丙○○
    、其女即被上訴人乙○○之車號ＵＧＥ—三一七號輕型機車。上訴人因欲右轉往
    麥金路方向行駛，致其汽車右前保險桿擦撞丁○○所騎乘之機車車尾，使被上訴
    人等三人人車倒地，丁○○因而受有左鎖骨骨折及多處擦傷，丙○○受有多處擦
    傷，乙○○受有右股骨骨折、左臉挫傷等傷害，為此依據侵權行為損害賠償請求
    權，訴請上訴人賠償被上訴人醫療費用、喪失及減少勞動能力、增加生活上需要
    之損害及慰撫金，合計丁○○、乙○○、丙○○三人分別受有八十九萬五千四百
    二十六元、五十一萬五千八百四十元及十二萬九千七百五十五元之損害，扣除被
    上訴人應負擔百分之三十之過失責任，上訴人應分別給付被上訴人丁○○六十二
    萬六千七百九十八元、乙○○三十六萬一千零八十八元、丙○○九萬零八百二十
    八元，及均自起訴狀繕本送達翌日起至清償日止，按週年利率百分之五計算之利
    息。（被上訴人於原審原請求上訴人給付丁○○四十二萬四千五百十元、乙○○
    二十萬三千八百四十六元，丙○○七萬零六百四十四元，及均自起訴狀繕本送達
    翌日起至清償日止，按週年利率百分之五計算之利息；嗣於本院擴張聲明請求如
    上之金額。原審判命上訴人應給付丁○○十一萬四千二百元、乙○○十四萬六千
    四百四十六元、丙○○一萬五千一百零六元，及均自起訴狀繕本送達翌日即九十
    年七月二十日起至清償日止，按週年利率百分之五計算之利息；並駁回被上訴人
    其餘之訴。上訴人就其敗訴部分中之被上訴人請求之喪失及減少勞動能力之損害
    、看護費用及慰撫金，提起上訴如上訴聲明；被上訴人提起附帶上訴，並擴張應
    受判決事項之聲明，如附帶上訴聲明。）
三、上訴人則以：其無資力償還，而被上訴人所主張之喪失及減少勞動能力部分、看
　　護費用部分不實，慰撫金部分請求過高，且被上訴人就本件事故之發生亦與有過
　　失等語資為抗辯。
四、查被上訴人主張上訴人於上開時地駕駛自用小客車，因欲右轉竟疏未注意在其右
　　側由被上訴人丁○○所騎乘附載丙○○、乙○○之輕型機車，致於右轉時，汽車
　　右前保險桿擦撞丁○○所騎乘之機車車尾，使被上訴人等三人人車倒地，丁○○
　　因而受有左鎖骨骨折及多處擦傷，丙○○受有多處擦傷，乙○○受有右股骨骨折
　　、左臉挫傷等傷害之事實，業據提出診斷證明書、原法院八十九年度交易字第一
　　二七號判決書、台灣省基宜區車輛行車事故鑑定委員會鑑定意見書等影本為證，
　　並為上訴人所不爭執，堪信為真。
五、按因故意或過失，不法侵害他人之權利者，負損害賠償責任；又，不法侵害他人
    之身體或健康者，對於被害人因此喪失或減少勞動能力或增加生活上之需要時，
    應負損害賠償責任；不法侵害他人之身體、健康、名譽、自由、信用、隱私、貞
    操，或不法侵害其他人格法益而情節重大者，被害人雖非財產上之損害，亦得請
    求賠償相當之金額，民法第一百八十四條第一項前段、第一百九十三條第一項及
    第一百九十五條第一項分別定有明文。上訴人過失傷害被上訴人等三人之行為已
    如前述，其侵權行為與被上訴人等三人所受損害間有相當因果關係，自應負侵權
    行為之損害賠償責任。茲就上訴人各項請求金額審酌如下：
　(一)醫療費用部分：被上訴人丁○○、乙○○、丙○○因本件車禍受傷已支出及尚需
　　支出之醫療費用，各為一萬八千四百四十二元、二萬零九元及一千五百八十元，
　　為上訴人所不爭執，並有卷附之被上訴人提出之醫療費用明細表及醫療費用收據
　　影本四紙可佐，被上訴人請求上訴人給付上開金額，自屬有據。上訴人於本院雖
　　提出強制汽車責任保險理賠通知單影本一件，辯稱被上訴人已領取保險金給付，
　　應予扣抵云云，惟查該保險金給付既係賠償被上訴人等三人所受傷害之醫療費用
　　，上訴人對原判決命其給付醫療費用部分並未聲明不服，自無由扣抵。
  (二)喪失及減少勞動能力部分：
  １、被上訴人丁○○主張其於本件車禍前，在明味小吃店擔任服務生工作，月薪二
      萬七千元，業據提出在職證明書一紙為證，上訴人雖否認該在職證明書之真正
      ，辯稱應提出所得稅扣繳憑單為證，然查上開在職證明書既有明味小吃店之店
　　　章及負責人之簽名蓋章，並據被上訴人提出該明味小吃店之營利事業登記證影
　　　本為佐，該在職證明書既由小吃店負責人證明被上訴人自八十九年四月起擔任
　　　服務生職務，月薪實領二萬七千元（見原審卷第六六頁），應堪採信。丁○○
　　　自八十九年八月十三日至同年月二十一日及同年九月十五日至同年九月十九日
　　　曾經兩次住院，有卷附之診斷證明書可憑，此期間以其鎖骨骨折之傷勢住院接
　　　受醫療及手術之情形，勢必無法從事工作，應認被上訴人因此喪失勞動能力共
　　　計十四日（原審誤算為十三日），依丁○○系爭車禍發生前之月薪計算，認其
　　　工作損失應為一萬二千六百元（27000*14/30=12600)。逾上開期間部分，丁○
　　　○雖主張有喪失勞動能力之情事，然為上訴人所否認，被上訴人就此有利於己
　　　之事實，復未舉證以實其說，其此部分之主張委無足取。
  ２、又，丁○○主張其自九十年一月十三日起，尚有減少勞動能力每月計七千元，
      共九個月之事實，為上訴人所否認。被上訴人雖提出長庚紀念醫院於九十年六
      月二十日開具之診斷證明書一紙為證，而該診斷證明醫囑欄固記明「若為負重
      工作，可能約四至六個月之恢復期，再從事負重工作比較妥當」（見原審卷第
      六五頁），然依前揭九十年六月二十日開具在職證明書，其上載明被上訴人「
      自八十九年四月二十日起迄今，於本小吃店擔任服務生，職務屬實，月薪實領
      貳萬柒仟元整」，核與丁○○於本件車禍發生前所領之薪資相較，並無短少，
      且丁○○並未提出其他事證以供審酌，其空言主張有此損失，亦無足取。
  (三)看護費用部分：
  １、看護期間之計算：被上訴人主張其等三人因車禍受傷需人看護之期間，自車禍
      發生就診日起共計九十天等情，其中除丁○○及乙○○住院期間，及乙○○第
      二次拔除鋼板手術後二個月之期間，為上訴人所不爭執外，其餘則為上訴人所
      否認。審酌其等鎖骨骨折與右股骨骨折之傷勢，於住院手術、醫療時期，或甫
      施行手術後一定期間內，行動勢必有所不便，應認確需他人看護，依被上訴人
      提出之長庚醫院診斷證明書所載，乙○○「於八十九年八月十三日接受手術與
      鋼板固定骨折，於八十九年八月二十一日出院，約術後九個月再行拔除鋼板手
      術，術後需看護照顧二個月」（見原審卷第六八頁）、「於九十年七月二十七
      日入院於九十年七月二十八日接受鋼板拔除手術於九十年七月三十一日出院需
      看護照顧約三到四週」（見本院卷第一三二頁），丁○○「於八十九年八月十
      三日入院於八十九年八月二十一日出院於八十九年九月十五日再入院於八十九
      年九月十六日行開刀手術於八十九年九月十九日出院需看護照顧約壹個月」（
      見本院卷第一三三頁），應認丁○○需要看護照顧之期間為八十九年八月十三
      日至同年月二十一日，以及八十九年九月十五日至八十九年九月十九日住院期
　　　間共十四天，及出院後一個月，共計四十四天；乙○○需要看護之期間為住院
　　　期間八十九年八月十三日至同年月二十一日及出院後二個月，九十年七月二十
　　　七日至同年月三十一日及出院後四週，共計一百零二天。至於被上訴人其餘看
　　　護期間之主張，因未舉證證明，自無足採。丙○○於本件車禍僅受擦傷，於就
　　　診當日即出院，有診斷證明書影本一紙在卷可參，其主張需看護達四十五日之
　　　期間，核屬無據。
  ２、看護費計算之認定：上開被上訴人丁○○與乙○○需看護之期間，被上訴人雖
      未僱用職業護士，而係由丁○○之夫（即乙○○之父）張春盛看護，雖無現實
      看護費用之支付，惟其所付出之勞力，非不能以金錢為評價，此種基於身分關
      係之恩惠，自不能加惠於加害人，而應比照一般看護情形，認被害人丁○○、
      乙○○受有相當看護費之損害，始符民法第一百九十三條第一項所定「增加生
      活上需要」之意旨。被上訴人雖主張丁○○、乙○○每人每日各以二千元之金
      額計算，惟渠等並未提出相關佐證，審酌張春盛為被害人之親屬，照顧被上訴
      人非為牟利，應認被上訴人所受看護費用之損害，以每人每日一千元較為合理
      ，併其所需看護期間計算，被上訴人丁○○受有四萬四千元看護費之損害，被
      上訴人乙○○受有十萬零二千元看護費之損害。
  (四)活動助行器部分：被上訴人主張乙○○因傷購買活動助行器之費用一千二百元一
    節，為上訴人所不爭執，應認此部分為增加生活上需要所受之損害。
  (五)慰撫金部分：被上訴人等三人因本次車禍受傷，造成其丁○○受有鎖骨骨折，乙
    ○○受有股骨骨折傷害，丙○○受有多處擦傷，其精神與肉體上自受有痛苦。審
    酌被上訴人三人所受之傷害，丁○○、乙○○均需忍受植入及拔除鋼板等手術之
    痛楚，及丙○○年幼即因車禍受傷之驚恐情緒，與兩造之身分、地位、經濟狀況
    等一切情況，認丁○○、乙○○得請求之慰撫金各以十二萬元，丙○○之慰撫金
    以二萬元為相當。上訴人所辯丙○○僅受輕傷，不需給付慰撫金云云，亦非可採
    。
  (六)綜上，應認被上訴人因本件車禍所受之損害分別為：丁○○十九萬五千零四十二
    元（18442+12600+44000+120000=195042）、乙○○二十四萬三千二百零九元（
    20009+102000+1200+120000=243209）及丙○○二萬一千五百八十元。
六、按損害之發生或擴大，被害人與有過失者，法院得減輕賠償金額，或免除之；前
    二項之規定，於被害人之代理人或使用人與有過失者，準用之，民法第二百十七
    條第一項、第三項分別定有明文。又，民法第二百二十四條所謂代理人，應包括
    法定代理人在內，該條可類推適用於同法第二百十七條被害人與有過失之規定，
    亦即在適用民法第二百十七條之場合，損害賠償權利人之代理人或使用人之過失
    ，可視同損害賠償權利人之過失，適用過失相抵之法則，最高法院七十三年台上
    字第二二０一號著有判例。經查，上訴人甲○○行經行車管制號誌岔路口，假內
    側〔直行〕車道右轉不當復未注意車前狀況，為本件車禍肇事主因，而被上訴人
    丁○○超載行經行車管制號誌岔路口，假外側〔右轉〕車道直行亦有不當則為肇
    事之次因，有被上訴人提出之台灣省基宜區車輛行車事故鑑定委員會鑑定意見書
    書在卷為憑（見原審卷第二九頁），兩造對於上訴人與被上訴人丁○○之過失比
    例分別為百分之七十與三十，均表示不爭執（見本院卷第一四五頁），則因本件
    車禍受害之被上訴人丙○○、乙○○應承擔丁○○與有過失之責。綜合被上訴人
    丁○○、乙○○及丙○○所受之損害，及上訴人應負百分之七十之過失責任據以
    核減後，上訴人應給付丁○○十三萬六千五百二十九元（195042×70%  =126729
    ），應給付乙○○十七萬零二百四十六元（243209×70%=170246），應給付丙○
    ○一萬五千一百零六元（21580×70%=15106）。
七、從而，被上訴人本於侵權行為之法律關係，請求上訴人給付丁○○之金額為十三
　　萬六千五百二十九元、乙○○十七萬零二百四十六元、丙○○一萬五千一百零六
　　元，及均自九十年七月二十日起至清償日止，按週年利率百分之五計算之利息部
　　分，洵屬正當，應予准許。逾此所為請求，則屬無據。原審判命上訴人給付丁○
　　○一十二萬四百四十六元、乙○○一十四萬六千四百四十六元、丙○○一萬五千
　　一百零六元並法定遲延利息，既在上開應准許之範圍內，核無不當，上訴意旨指
　　摘原判決此部分不當，求予廢棄改判，為無理由，應予駁回。又被上訴人丁○○
　　、乙○○提起附帶上訴，請求上訴人應再給付丁○○二萬二千三百二十九元（00
　　0000-000000=22329）、再給付乙○○二萬三千八百元（000000-000000=23800）
　　部分，及法定遲延利息未逾上開應准許之範圍，於法自屬有據，原判決就此部分
　　為其等敗訴之判決，自有未洽。被上訴人丁○○、乙○○就此部分之附帶上訴，
　　為有理由，爰由本院將原判決此部分予以廢棄改判如主文第一項所示。至於逾上
　　開應准許部分之附帶上訴為無理由，應予駁回。丙○○就精神慰藉金部分之附帶
　　上訴，核無理由，應予駁回。又應准許部分之金額，合計未逾一百五十萬元，依
　　法不得上訴第三審毋庸為關於假執行之宣告，並予敘明。
八、本件事證已臻明確，兩造其餘攻擊防禦方法及證據資料，核與本件判決結果不生
    影響，毋庸一一論述，併予敘明。
九、據上論結，本件上訴為無理由，丁○○、乙○○之附帶上訴為一部有理由，一部
　　無理由，追加之訴為無理由，丙○○之附帶上訴與追加之訴為無理由，依民事訴
　　訟法第四百四十九條第一項、第四百五十條、第七十八條、第七十九條但書判決
　　如主文。
中　　　華　　　民　　　國　　九十一　　年　　 十二　　 月　　三十一　　日
                              民事第十五庭
       　　                       審判長法  官　劉  靜  嫻
   　　　　　　　                       法  官　吳  光  釗
         　　　　                       法  官　陳  昆  煇
右正本係照原本作成。
不得上訴。
中　　　華　　　民　　　國　　九十二　　年　　　一　　　月　　　三　　　日
　　　　　　　　　　　　　　　　　　　　書記官  李  佳  樺
